【裁判字號】    89,台上,142
【裁判日期】    890113
【裁判案由】    走私
【裁判全文】
最高法院刑事判決                                八十九年度台上字第一四二號
    上  訴  人  乙○○
                甲○○
右上訴人等因走私案件，不服台灣高等法院中華民國八十八年九月三十日第二審更審
判決（八十八年度上更(一)字第五一九號，起訴案號：台灣基隆地方法院檢察署八十七
年度偵字第一八四九號），提起上訴，本院判決如左：
    主  文
上訴駁回。
    理  由
按刑事訴訟法第三百七十七條規定，上訴於第三審法院，非以判決違背法令為理由，
不得為之。是提起第三審上訴，應以原判決違背法令為理由，係屬法定要件。如果上
訴理由狀並未依據卷內訴訟資料，具體指摘原判決不適用何種法則或如何適用不當，
或所指摘原判決違法情事，顯與法律規定得為第三審上訴理由之違法情形，不相適合
時，均應認其上訴為違背法律上之程式，予以駁回。本件原判決維持第一審論處上訴
人乙○○、甲○○共同私運管制物品進口逾公告數額罪刑（乙○○為累犯）之判決，
駁回其第二審之上訴。已敘明乙○○係台北縣野柳籍「東發一號」漁船船長，甲○○
及已判刑確定之吳敏寬、吳慶輝、游雨風為船員，基於犯意聯絡，於民國八十七年三
月二十八日駕駛該漁船自台北縣萬里鄉龜吼漁港出海，駛往公海接載大陸魚貨。同年
四月十日，在東經一二六度、北緯二十九度附近公海上，由乙○○向大陸漁船「閩平
號」以新台幣（下同）十萬元之價格，購得大陸養殖之鰻魚三千九百四十八公斤、鯖
魚六千一百九十五公斤（完稅價格六十三萬一千四百六十四元），並由甲○○等人搬
運至「東發一號」漁船上，擬載回台灣銷售牟利。同月二十三日十八時三分許，返抵
台北縣萬里鄉龜吼漁港，未及卸載即遭查獲等事實，業據乙○○、甲○○於警訊及偵
查中自白不諱，並有海圖、機漁船檢查表、走私交易地點指認圖、相片、中國大陸銷
售之發票可稽，及扣案之大陸魚貨足證。而扣案之魚貨係大陸地區養殖之水產品，其
完稅價格為六十三萬一千四百六十四元，亦有財政部基隆關稅局函件為憑，屬行政院
公告「懲治走私條例公告管制物品項目及其數額」丙項第四款之管制進口物品。因認
乙○○、甲○○之犯行明確，為其所憑之證據及認定之理由。並以楊清泰辯稱扣案之
魚貨，並非大陸地區之水產品，且係作釣餌之用云云；甲○○辯稱伊未幫忙搬運魚貨
，亦不知情云云，均不足採，亦於理由內說明及指駁甚詳，經核所為論敘，均與卷證
資料相符，從形式上觀察，並無違背法令情形存在。按行政院公告「懲治走私條例公
告管制物品項目及其數額」丙項第四款所列之「匪偽物品（匪偽生產、製造、加工等
之物品，有匪偽文字或圖案之標誌，或雖無匪偽文字或圖案之標誌而經鑑定確係匪偽
之物品者）」，以一次私運之總額由海關照緝獲時之完稅價格計算，超過十萬元者，
即屬管制進口物品，不論係自大陸地區、他國或公海，私運進入我國之領域者，均足
成立懲治走私條例第二條第一項之私運管制物品逾公告數額罪。此與其丁項規定「以
管制進出口物品論」之物品，必須由淪陷地區（大陸地區）私運進入本國自由地區者
，並不相同。乙○○等人私運進口之魚貨，雖在公海上向大陸漁船購得，惟係大陸地
區養殖之水產品，緝獲時之完稅價格已逾十萬元，為原判決合法認定之事實。從而原
判決以該魚貨係屬前述管制物品項目及其數額丙項第四款之「匪偽物品」，而依懲治
走私條例第二條第一項之私運管制物品逾公告數額罪論科，並無適用法則不當之違法
。上訴意旨漫謂本件私運之物品係來自公海，而非大陸地區，與懲治走私條例之要件
不合云云，自非上訴第三審之適法理由。至上訴意旨其餘所稱乙○○報關出海，原係
前往彭佳嶼附近海面捕魚，因未遇魚群，漁具流失，遂向大陸漁船購買魚貨，但所購
買者係海上捕獲之海鰻，而非養殖鰻；又甲○○係漁船之機械員，在船艙內工作，並
未參與搬運魚貨云云，均非依據卷內訴訟資料，具體指摘原判決究竟如何違背法令，
徒就原審採證認事職權之適法行使，或原判決已說明之事項，憑己見任意指摘，並為
單純事實上之爭執，均與法律規定得為第三審上訴理由之違法情形，不相適合，其上
訴違背法律上之程式，應予駁回。
據上論結，應依刑事訴訟法第三百九十五條前段，判決如主文。
中      華      民      國    八十九    年      一      月     十三     日
                              最高法院刑事第六庭
                                  審判長法官  紀  俊  乾
                                        法官  楊  商  江
                                        法官  黃  正  興
                                        法官  陳  東  誥
                                        法官  張  春  福
      右正本證明與原本無異
                                              書  記  官
中      華      民      國    八十九    年      一      月     十七     日


司法院資訊處製作；財團法人民間司法改革基金會備份。
